臺灣桃園地方法院民事判決            100年度家訴字第258號
原      告  陽信商業銀行股份有限公司
法定代理人  林彭郎
訴訟代理人  陳炳宏
被      告  陳建榮
            莊偉立
上列當事人間請求改用夫妻分別財產制事件，本院於民國100 年
8月29日言詞辯論終結，判決如下：
    主  文
被告陳建榮與被告莊偉立間之夫妻財產制應改用分別財產制。
訴訟費用由被告負擔。
    事  實  及  理  由
一、原告起訴主張略以：
(一)、緣被告陳建榮積欠原告新台幣（下同）1,800 萬元帳款未付
    ，又原告經強制執行扣押被告陳建榮之財產，惟僅受償
    6,275,800 元，而經台灣士林地方法院核發94年執春字第21
    6 號債權憑證予原告在案。
(二)、被告陳建榮、莊偉立為夫妻，婚姻關係現仍存續中，但並未
    約定夫妻財產制，應以法定財產制為其夫妻財產制，為執行
    被告陳建榮對其配偶莊偉立所得主張之剩餘財產分配請求權
    ，爰依民法第1011條規定，訴請判准被告二人之夫妻財產制
    改用分別財產制等語。並聲明：如主文所示。
二、被告則以：被告莊偉立名下之不動產為被告莊偉立婚前所購
    得等語，並為答辯聲明：原告之訴駁回。
三、按「夫妻未以契約訂立夫妻財產制者，除本法另有規定外，
    以法定財產制，為其夫妻財產制。」，民法第1005條定有明
    文。次按「債權人對於夫妻一方之財產已為扣押，而未得受
    清償時，法院因債權人之聲請，得宣告改用分別財產制。」
    ，民法第1011條亦有明文，而該法條之立法意旨，係為貫徹
    物權法定主義及保護交易安全，同時避免夫妻藉登記夫妻財
    產制之方式，逃避債權人之強制執行，基此，該條法文所稱
    「未得受清償」，包括全無可扣押之物或所扣押之物數量不
    足，及所扣押之財產不足清償該為扣押之債權人債權等情形
    在內（最高法院89年度臺上字第854 號判決意旨參照）。
四、經查，原告主張被告二人為夫妻關係，原告為被告陳建榮之
    債權人，被告陳建榮查無可供執行之財產，原告之債權仍未
    能獲得清償等節，業據原告提出戶籍謄本、台灣士林地方法
    院94年度執春字第216 號債權憑證及夫妻財產制登記公告查
    詢資料（均為影本）等件為證；而被告僅到庭陳稱：被告莊
    偉立名下之不動產為結婚前所購得，然被告此部分抗辯，並
    無解於原告得請求兩造宣告分別財產制之請求權之存在，僅
    於原告將來若代位被告陳建榮請求夫妻剩餘財產分配時所得
    抗辯之事由，是可堪認本件原告之主張為真實。從而，原告
    請求宣告被告陳建榮與被告莊偉立間改用分別財產制，核屬
    有據，應予准許。
五、據上結論：本件原告之訴為有理由，爰依民事訴訟法第78條
    、第85條第1 項前段，判決如主文。
中    華    民    國   100    年    8     月    31    日
                  家事法庭  法  官  陳清怡
以上正本係照原本作成。
如對本判決上訴應於判決送達後20日內向本院提出上訴狀（須附
繕本），並繳納上訴費用新臺幣4,500元。
中    華    民    國   100    年    8     月    31    日
                            書記官  楊書棼